台灣台中地方法院刑事判決　　　　　　　　　　　　九十一年度自緝字第四八號
　　自　訴　人　乙○○
　　被　　　告　丙○○
右列被告因業務侵占等案件，經自訴人提起自訴，本院判決如左：
    主  文
丙○○意圖為自己不法之所有，而侵占對於業務上所持有之物，處有期徒刑捌月。緩
刑年。
被訴詐欺部分無罪。
    事  實
一、緣丙○○係唐勝利企業有限公司之負責人，於民國（下同）八十九年一月二十六
    日與乙○○合夥，共同投資經營唐勝利企業有限公司加盟統一超商股份有限公司
    （下稱統一公司）設置於台中市○○路○段一０三三號之萬文門市，雙方約定股
    權各占一半，所需資金（如門市開辦費用、加盟保證金等）均由雙方共同平攤籌
    措，並由丙○○擔任該門市之負責人，乙○○則擔任副店長；丙○○自萬文門市
    八十九年四月間開始營業起，即負責萬文門市之一切財務，為從事業務之人；詎
    丙○○因其弟挪用公司資金，且萬文門市業績不良，致其資金週轉困難，乃於八
    十九年十一月三日，將萬文門市以新台幣（下同）一百八十萬元之價格（約定包
    含已交付統一公司之租賃保證金十八萬六千元）頂讓予甲○○，嗣甲○○因統一
    公司已將租賃保證金十八萬六千元退帳入萬文門市之帳戶內（業由乙○○領取）
    ，故扣除該筆金額後，僅支付一百六十一萬四千元予丙○○；又丙○○將該店頂
    讓後，復自統一公司處領回保證金六十萬元，丙○○本應將其取得之頂讓金及保
    證金之半數交付乙○○，詎其竟意圖為自己不法之所有，除將甲○○所交付票面
    金額二十萬元之支票一紙及現金二十一萬元交付乙○○外，乃以變易持有為所有
    之意思，將其餘應支付乙○○之六十萬四千元侵占入己。
二、案經乙○○提起自訴。
    理  由
甲、有罪部分：
一、訊據被告丙○○矢口否認有何業務侵占之犯行，辯稱：伊係因公款遭伊弟侵占，
    且門市業績不良，才將取得之頂讓金及保證金填補虧損云云；然查，(1)按合夥為
    二人以上互約出資以經營共同事業之契約，隱名合夥則為當事人約定一方對於他
    方所經營之事業出資，而分受其營業所生之利益及分擔其所生損失之契約，故合
    夥所經營之事業，係合夥人全體共同之事業，隱名合夥所經營之事業，則係出名
    營業人一人之事業，非與隱名合夥人共同之事業，苟其契約係互約出資以經營共
    同之事業，則雖約定由合夥人中一人執行合夥之事務，其他不執行合夥事務之合
    夥人，僅於出資之限度內負分擔損失之責任，亦屬合夥而非隱名合夥（最高法院
    二十六年上字第九七一號判例可資參照）。查本件自訴人既於八十九年一月二十
    六日與被告簽立合夥合約書，並於合約書內載明係合夥投資統一超商萬文門市，
    有該合約書影本一份附卷可稽，是依上揭判例意旨所示，本件萬文門市實係自訴
    人與被告依合夥契約關係所共同經營之事業，與隱名合夥無涉，自訴人認其係隱
    名合夥人，顯係誤解，先予敘明。(2)再右揭事實，業據自訴人乙○○指訴綦詳，
    且被告於本院九十一年九月二十七日調查時亦坦承：「當時八十九年六、七月時
    ，我向統一超商加盟的河南門市及萬文門市的貸款，被我弟弟侵占六十幾萬元，
    萬文門市剛開辦，業績不好是虧本的經營，我有向四、五個朋友借錢來補虧損，
    我拿到頂讓金後約拿了七十萬元去補我弟弟侵占的部分，其他的錢則拿去補門市
    虧損而向朋友借貸的欠款。」等語不諱；再依被告所提出開辦萬文門市所支出之
    費用明細，其中有檢附收據者共計一百五十三萬一千六百六十四元，另未檢附收
    據者（扣除繳付統一公司之保證金六十萬元、租賃保證金十八萬六千元）共計七
    十五萬八千六百八十八元，總計支出三百十八萬三千八百二十一元（連同繳付統
    一公司之保證金及租賃保證金），惟因未檢附收據者，無積極證據證明被告確有
    該些雜項之支出，是此部分尚不得認定為被告開辦萬文門市所實際支出之費用，
    故扣除此部分費用，合計該門市之開辦費用為二百三十一萬七千六百六十四元；
    另依自訴狀所載自訴人與被告合夥開辦萬文門市所支付之費用共計為一百二十四
    萬元，倘被告亦同自訴人支付相同金額，則渠二人所出資之金額即為二百四十八
    萬元，核與前開計算之門市開辦所花費用相去不遠；另依自訴人於本院九十一年
    九月二十七日調查中陳稱：「萬文門市是在八十九年四月才開辦，在剛開始一、
    兩個月確實有虧損，但是之後就打平了，之後的盈餘都有拿去繳付向統一超商的
    貸款及分期付款的加盟金，所以實際上算來確實有盈餘，並非如被告所言，一直
    處於虧損狀態。」等語以觀，被告前揭萬文門市之虧損係伊向朋友借貸而來填補
    云云，實無足採。是被告既將萬文門市頂讓他人，從而取得頂讓金及統一公司退
    還之租賃保證金，其竟未依合夥契約所約定之合夥比例，取其半數交付自訴人，
    而僅交付部分款項予自訴人，並將取得之款項私自挪用，其有為自己不法所有之
    意圖及將業務上持有之款項侵占入己之犯行甚明。事證明確，被告犯行洵堪認定
    。
二、核被告所為，係犯刑法第三百三十六條第二項之業務侵占罪。爰審酌被告係因一
    時失慮，未顧及合夥人即自訴人乙○○之利益，而觸犯本件犯行，查其所侵占之
    金額為六十萬四千元，情節尚非重大，且於本院審理中亦表示願分期清償對自訴
    人之負債，雖自訴人不予同意，但被告犯後態度尚稱良好等一切情狀，量處如主
    文所示之刑。末查被告前未曾受有期徒刑以上刑之宣告，有臺灣臺中地方法院檢
    察署刑案資料查註紀錄表附卷可憑，被告經此教訓，當知警惕而無再犯之虞，本
    院綜核各情，所宣告之刑，認以暫不執行為適當，併予宣告緩刑三年，以啟自新
    。
三、自訴意旨另以：被告丙○○隱瞞自訴人而將萬文門市概括讓售予甲○○之行為，
    另涉犯刑法第三百四十二條之背信罪嫌云云；然訊據被告丙○○堅詞否認涉犯背
    信罪嫌，辯稱：伊讓售萬文門市予甲○○，自訴人有在場，且亦知情等語。經查
    ，按刑法第三百四十二條之背信罪之成立，以處理他人事務之人，有圖自己或第
    三人得不法利益，或圖加損害於本人之意思，而故為違背其任務之行為為要件，
    且須以為他人處理事務為前提，所謂為他人云者，係指受他人委任，而為其處理
    事務而言。本件被告丙○○將萬文門市讓售他人，係以其為唐勝利企業有限公司
    之負責人名義而讓售，其雖與自訴人合夥經營萬文門市，惟被告並非受自訴人之
    委任，而為其處理事務，核與上開背信罪之構成要件不符；況被告將萬文門市讓
    售甲○○時，自訴人既自承在該門市擔任副店長，對甲○○至門市要求轉讓門市
    經營權一事，當無不知之理，且自訴人既收受被告所交付自甲○○處取得之部分
    頂讓金即票面金額二十萬元之支票，自訴人謂其不知情云云，尚難採信，是自訴
    人指述被告此部分涉有刑法第三百四十二條之背信罪嫌即有未合，此外，復查無
    其他證據證明被告確有自訴人所指此部分之犯行，惟此部分與前揭論罪科之業務
    侵占罪間有方法結果之牽連犯關係，屬裁判上之一罪，爰不另為無罪之諭知。
乙、無罪部分：
一、自訴意旨另略以：被告於八十九年六月五日以萬文門市尚欠工程款為由，要求自
    訴人再支出二十六萬元，自訴人支付予被告後，被告卻未交待其用途，致自訴人
    感覺受騙，因認被告另涉犯刑法第三百三十九條第一項之詐欺取財罪嫌云云；然
    訊據被告堅詞否認有何詐欺犯行，辯稱：伊收受自訴人給付之二十六萬元，確係
    支付萬文門市之工程款，並無詐騙自訴人等語。按犯罪事實，應依證據認定之，
    無證據不得推定其犯罪事實。又不能證明被告犯罪者，應諭知無罪之判決，刑事
    訴訟法第一百五十四條、第三百零一條第一項分別定有明文。經查，被告與自訴
    人合夥出資經營萬文門市所支出之費用總計約為二百三十一萬七千六百六十四元
    ，已如前述，而依自訴狀所載自訴人所實際支出之費用合計為一百二十四萬元，
    核與前開計算萬文門市開辦費用之半數相去不遠，況被告所列未檢附收據之支出
    明細中，關於監視器三萬八千元、動力用電八萬元之支出，雖無收據證實其確實
    金額，然依常情，該部分之費用應確有支出，是被告所稱其所收受自自訴人之款
    項均有用在門市之開辦費用上，尚堪採認。此外，復查無其他積極證據足認被告
    有自訴人所指詐欺犯行，是被告此部分之犯罪不能證明，參照上開規定，自應為
    無罪之諭知。
據上論斷，應依刑事訴訟法第三百四十三條、第二百九十九條第一項前段、第三百零
一條第一項，刑法第三百三十六條第二項、第七十四條第一款，罰金罰鍰提高標準條
例第一條前段，判決如主文。
中      華      民      國    九十一    年     十一     月     十五     日
                                臺灣臺中地方法院刑事第六庭
                                    法  官  許  月  馨
右正本證明與原本無異。
如不服本判決，應於判決送達後十日內向本院提出上訴狀，上訴於臺灣高等法院臺中
分院( 須附繕本 )。
                                    書記官
中      華      民      國    九十一    年     十一     月     十五     日
刑法第三百三十六條第二項：
對於業務上所持有之物，犯前條第一項之罪者，處六月以上五年以下有期徒刑，得併
科三千元以下罰金。
